臺灣桃園地方法院刑事判決　　　　　　 96年度簡上字第257號
上　訴　人
即　被　告　丙○○原名蔡金蓮.
　　　　　　　　　　號2 樓
上列上訴人因妨害名譽案件，不服本院96年度桃簡字第626 號，
民國96年3 月30日第一審判決（聲請簡易判決處刑案號：95年度
偵字第11015 號），提起上訴，本院管轄之第二審合議庭判決如
下：
    主  文
原判決撤銷。
丙○○犯公然侮辱罪，處拘役參拾伍日，如易科罰金，以銀元參
佰元（即新臺幣玖佰元）折算壹日，減為拘役拾柒日，如易科罰
金，以銀元參佰元（即新臺幣玖佰元）折算壹日。
    事  實
一、丙○○於民國94年11月8 日下午1 時許，在桃園縣龍潭鄉○
    ○路491 巷2 弄2 衖20號住處前，因父親遺產問題，與兄長
    蔡增穎（原名蔡誠光）、弟弟蔡新輝、弟媳乙○○發生爭執
    ，一時氣憤，竟基於公然侮辱之犯意，在上開公眾得見聞場
    所，以「妓女」、「賤女人」、「破麻」（臺語）、「欠人
    幹」、「有錢都可以幹」等穢語，辱罵乙○○。
二、案經乙○○訴由桃園縣政府警察局平鎮分局報告臺灣桃園地
    方法院檢察署檢察官偵查後聲請以簡易判決處刑。
    理  由
一、被告丙○○對其公然侮辱乙○○之犯行，業於警詢時坦承不
    諱，核與目擊證人蔡增穎、蔡新輝於檢察事務官詢問時所證
    均相符。被告於本院審理時，雖改稱斯時僅有提及「妓女」
    ，且是自言自語云云，然非僅與其前揭自白相互矛盾，亦與
    己身傳訊之證人即被告前夫甲○○證稱斯時有聽到被告罵「
    賤女人」等語不符。而證人乙○○於本院審理時，除再次詳
    證被告對其辱罵之過程，衡酌其與證人甲○○均證稱現場除
    被告外，僅有乙○○1 名女性之情節，被告辱罵「妓女」之
    對象，自是乙○○無訛。是被告於警詢時之自白，核與事實
    相符，事後所辯，則無足採。至證人甲○○於被告情緒激動
    一再打斷交互詰問程序後，附和被告說詞稱：被告是面對窗
    戶罵、音量不大云云，與上開事證不符，亦是迴護被告之詞
    ，不足採信。被告犯行明確，應依法論科。
二、被告行為後，如附表所示刑法條文及其配套規定業經變更，
    並均於95年7 月1 日施行，茲依規範行為後法律變更所生新
    舊法律比較適用之準據法即刑法第2 條第1 項之規定（逕適
    用裁判時法，最高法院95年5 月23日刑事庭第8 次會議決議
    參照），為「從舊從輕」之比較（詳如附表所示），行為後
    之法律並未較有利於被告，是均應適用行為時即修正前之規
    定論處。據此，核被告所為，係犯刑法第309 條第1 項之公
    然侮辱罪。原審以被告犯行明確，判處拘役35日，並諭知易
    科罰金之折算標準為以銀元300 元（即新臺幣900 元）折算
    1 日，原無不合，惟因被告犯罪之時間，係於96年4 月24日
    以前，合於中華民國96年罪犯減刑條例所定之減刑條件，原
    審未及依法減刑，即有未洽。被告上訴指摘原判決不當，固
    無理由，惟原判決既有可議之處，仍應由本院予以撤銷改判
    。爰審酌被告犯罪之動機、手段、犯案情節、犯罪所生損害
    及犯後態度等一切情狀，量處如主文第2 項所示之刑，並依
    前揭減刑條例之規定予以減刑，同時均諭知易科罰金之折算
    標準。
據上論斷，應依刑事訴訟法第455 條之1 第3 項、第369 條第1
項、第364 條、第299 條第1 項前段，刑法第2 條第1 項前段、
第309 條第1 項，行為時（即94年2 月2 日修正公布、95年7 月
1 日施行前之）刑法第33條第5 款、第41條第1 項前段，刑法施
行法第1 條之1 第1 項、第2 項前段，行為時（即95年5 月17日
公布廢止，同年7 月1 日施行前之）罰金罰鍰提高標準條例第2
條，中華民國96年罪犯減刑條例第2 條第1 項第3 款、第7 條、
第9 條，判決如主文。
本案經檢察官何治蕙到庭執行職務。
中　　華　　民　　國　　96　　年　　8 　　月　　15　　日
                  刑事第十庭審判長法  官  江德民
                                  法  官  林家賢
                                  法　官　許炎灶
以上正本證明與原本無異。
不得上訴。
      　　　　　　　　　　　　　　書記官　劉璟佳
中　　華　　民　　國　　96　　年　　8 　　月　　15　　日
附錄本案論罪科刑法條：刑法第309 條第1 項。
中華民國刑法第309條（公然侮辱罪）
公然侮辱人者，處拘役或 3 百元以下罰金。
以強暴犯前項之罪者，處1 年以下有期徒刑、拘役或5 百元以下
罰金。
附表：
┌──────┬───────────┬───────────┬────────────┐
│相關法律規定│行為時（修正前）之規定│裁判時（修正後）之規定│本案具體適用後之比較結果│
├──────┼───────────┼───────────┼────────────┤
│刑法第33條第│罰金：1 元以上。      │罰金：新臺幣1,000 元以│1.刑法第309 條第1 項條文│
│5 款        │                      │上，以百元計算之。    │  本身並未修正，就其法定│
├──────┼───────────┼───────────┤  罰金刑部分，雖不論依行│
│刑法施行法第│（無。惟另依「現行法規│中華民國94年1 月7 日刑│  為時或裁判時之規定，罰│
│1 條之1     │所定貨幣單位折算新臺幣│法修正施行後，刑法分則│  金刑之最高數額均屬一致│
│            │條例」第2 條：「現行法│編所定罰金之貨幣單位為│  ，但行為時罰金刑之最低│
│            │規所定金額之貨幣單位為│新臺幣（第1 項）。94年│  數額為銀元1 元，折算後│
│            │圓、銀元或元者，以新臺│1 月7 日刑法修正時，刑│  為新臺幣3 元（提高倍數│
│            │幣元之3 倍折算之。」、│法分則編未修正之條文定│  後為新臺幣30元），裁判│
│            │「罰金罰鍰提高標準條例│有罰金者，自94年1 月7 │  時罰金刑之最低數額，則│
│            │」第1 條前段：「依法律│日刑法修正施行後，就其│  為新臺幣1,000 元，以行│
│            │應處罰金、罰鍰者，就其│所定數額提高為30倍。但│  為時之規定有利於被告。│
│            │原定數額得提高為2 倍至│72年6 月26日至94年1 月│2.依臺灣高等法院暨所屬法│
│            │10倍。」等規定，將貨幣│7 日新增或修正之條文，│  院95年法律座談會意見，│
│            │單位折算為新臺幣及提高│就其所定數額提高為3 倍│  關於刑法分則編未修正之│
│            │罰金之處罰數額。）    │（第2 項）。          │  條文訂有罰金者，自95年│
│            │                      │                      │  7 月1 日起，逕適用刑法│
│            │                      │                      │  施行法第1 條之1 之規定│
│            │                      │                      │  ，不再適用罰金罰鍰提高│
│            │                      │                      │  標準條例第1 條前段之規│
│            │                      │                      │  定。                  │
├──────┼───────────┼───────────┼────────────┤
│刑法第41條第│犯最重本刑為5 年以下有│犯最重本刑為5 年以下有│依行為時刑法第41條第1 項│
│1 項前段    │期徒刑以下之刑之罪，而│期徒刑以下之刑之罪，而│前段、罰金罰鍰提高標準條│
│            │受6 個月以下有期徒刑或│受6 個月以下有期徒刑或│例第2 條（已廢止）之規定│
│            │拘役之宣告，因身體、教│拘役之宣告者，得以新臺│，易科罰金係以銀元100 元│
│            │育、職業、家庭之關係或│幣1,000 元、2,000 元或│以上300 元以下折算1 日，│
│            │其他正當事由，執行顯有│3,000 元折算1 日，易科│換算新臺幣後，係以新臺幣│
│            │困難者，得以1 元以上3 │罰金。                │300 元以上900 元以下折算│
│            │元以下折算1 日，易科罰│                      │1 日，依裁判時刑法第41條│
│            │金。                  │                      │第1 項前段規定，其最低易│
├──────┼───────────┼───────────┤科罰金之折算標準為新臺幣│
│罰金罰鍰提高│依刑法第41條易科罰金或│（已廢止）            │1,000 元，以行為時之規定│
│標準條例第2 │第42條第2 項易服勞役者│                      │有利於被告。            │
│條          │，均就其原定數額提高為│                      │                        │
│            │100 倍折算1 日；法律所│                      │                        │
│            │定罰金數額未依本條例提│                      │                        │
│            │高倍數，或其處罰法條無│                      │                        │
│            │罰金刑之規定者，亦同。│                      │                        │
└──────┴───────────┴───────────┴────────────┘
